【裁判字號】    95,交訴,123
【裁判日期】    950731
【裁判案由】    業務過失致死
【裁判全文】
臺灣彰化地方法院刑事判決             95年度交訴字第123號
公  訴  人  臺灣彰化地方法院檢察署檢察官
被      告  甲○○
上列被告因業務過失致死案件，經檢察官提起公訴（九十五年度
偵字第四五七四號），被告於準備程序中就被訴事實為有罪之陳
述，經告以簡式審判之旨，並聽取意見後，本院合議庭裁定由受
命法官獨任進行簡式審判程序，判決如下：
    主    文
甲○○從事業務之人，因業務上之過失致人於死，處有期徒刑陸
月，如易科罰金，以銀元佰元即新臺幣玖佰元折算壹日。緩刑
年。
    犯罪事實及理由
一、本案犯罪事實、證據及理由，除補充(一)被告甲○○於本院準
    備程序及審理時自白犯行，(二)彰化縣伸港鄉調解委員會調解
    書外，餘均引用附件檢察官起訴書之記載。
二、新舊法比較部分：
  (一)修正後刑法第二條第一項規定，已將新舊法律適用之「從新
    從輕」原則，改採「從舊從輕」原則，而此規定僅係規範行
    為後法律變更所生新舊法律比較適用之準據法，並非實體刑
    罰法律，自不生行為後法律變更之比較適用問題，應逕行適
    用新法第二條第一項之規定，為「從舊從輕」之比較。
  (二)刑法第二百七十六條第二項業務過失致死罪，其法定刑有關
    得併科三千元以下罰金部分，依新修正增訂之刑法施行法第
    一條之一：「中華民國九十四年一月七日刑法修正施行後，
    刑法分則編所定罰金之貨幣單位為新臺幣。九十四年一月七
    日刑法修正時，刑法分則編未修正之條文定有罰金者，自九
    十四年一月七日刑法修正施行後，就其所定數額提高為三十
    倍。但七十二年六月二十六日至九十四年一月七日新增或修
    正之條文，就其所定數額提高為三倍」及刑法第三十三條第
    五款修正為：「主刑之種類如下：五、罰金：新臺幣一千元
    以上，以百元計算之」等規定觀之，依修正後之法律，刑法
    第二百七十六條第二項業務過失致死罪所得併科之罰金刑最
    高為新臺幣九萬元、最低為新臺幣一千元，然依被告行為時
    之刑罰法律，即罰金罰鍰提高標準條例第一條前段規定之提
    高倍數十倍及修正前刑法第三十三條第五款規定之罰金最低
    額一元計算，則刑法第二百七十六條第二項業務過失致死罪
    所得科處之罰金最高為銀元三萬元，最低額為銀元十元，若
    換算為新臺幣，最高額雖與新法同為新臺幣九萬元，然最低
    額僅為新臺幣三十元。因此，比較上述修正前、後之刑罰法
    律，自以被告行為時關於科處罰金刑之法律較有利於被告。
  (三)被告於本案犯罪時之刑法第四十一條第一項前段規定：「犯
    最重本刑為五年以下有期徒刑以下之刑之罪，而受六個月以
    下有期徒刑或拘役之宣告，因身體、教育、職業、家庭之關
    係或其他正當事由，執行顯有困難者，得以一元以上三元以
    下折算一日，易科罰金。」。又被告行為時之易科罰金折算
    標準，修正前罰金罰鍰提高標準條例第二條前段（現已刪除
    ）規定，就其原定數額提高為一百倍折算一日，則本案被告
    行為時之易科罰金折算標準，應以銀元三百元折算一日，經
    折算為新臺幣後，應以新臺幣九百元折算一日。惟九十五年
    七月一日修正公布施行之刑法第四十一條第一項前段則規定
    ：「犯最重本刑為五年以下有期徒刑以下之刑之罪，而受六
    個月以下有期徒刑或拘役之宣告者，得以新臺幣一千元、二
    千元或三千元折算一日，易科罰金。」，比較修正前後之易
    科罰金折算標準，以九十五年七月一日修正公布施行前之規
    定，較有利於被告，則應依刑法第二條第一項前段，適用修
    正前刑法第四十一條第一項前段、修正前罰金罰鍰提高標準
    條例第二條、現行法規所定貨幣單位折算新臺幣條例第二條
    之規定，定其折算標準。
  (四)本案被告無犯罪前科，有臺灣高等法院被告前案紀錄表一份
    在卷足憑，而刑法關於緩刑之宣告雖有修正，然因刑法之效
    力不可割裂分別適用，且緩刑僅係附隨於刑之宣告後對於宣
    告刑科以暫緩執行之效力，則本院前開既已論述經比較後採
    取修正前之刑法，是關於緩刑之宣告應逕一體適用。綜上，
    經整體比較全部罪刑之結果，以九十五年七月一日生效施行
    前之刑法規定，較有利於被告，依現行刑法第二條第一項前
    段規定，應適用行為時之法律即修正前之刑法規定。
三、被告甲○○係雅冠木製品有限公司之司機，業據其供承在卷
    ，為從事駕駛業務之人，其於執行業務中肇事致人於死，核
    被告所為，係犯刑法第二百七十六條第二項之業務過失致人
    於死罪。爰審酌被告過失犯行造成被害人楊峻維死亡之結果
    ，所生危害實屬重大，兼衡被告事故後已與被害人家屬達成
    和解，有彰化縣伸港鄉調解委員會調解書一紙附卷可參，及
    犯後坦承犯行，態度良好，頗具悔意等一切情狀，量處如主
    文所示之刑，並諭知易科罰金之折算標準，以資懲儆。又查
    被告前未曾受有期徒刑以上刑之宣告，有臺灣高等法院被告
    前案紀錄表一份在卷可按，其因一時怠忽而罹刑章，經此偵
    審程序教訓，當知所警惕而無再犯之虞，又能以負責任之態
    度，與被害人家屬和解，賠償伊等所受損害，本院認所宣告
    之刑，以暫不執行為適當，爰併諭知緩刑三年，以勵自新。
四、依刑事訴訟法第二百七十三條之一第一項、第二百九十九條
    第一項前段、第三百十條之二、第四百五十四條第二項，刑
    法第二條第一項前段、第二百七十六條第二項、修正前第四
    十一條第一項前段、修正前第七十四條第一款，罰金罰鍰提
    高標準條例第一條前段、修正前第二條，現行法規所定貨幣
    單位折算新臺幣條例第二條，判決如主文。
五、如不服本判決，得自收受送達之日起十日內向本院提出上訴
    狀，上訴於臺灣高等法院臺中分院 (須附繕本)。
本案經檢察官鮑慧忠到庭執行職務。
中    華    民    國    95    年    7     月    31    日
                  交通法庭  法  官  周  莉  菁
以上正本證明與原本無異。
如不服本判決，應於判決送達後十日內向本院提出上訴狀 (須附
繕本)，上訴於臺灣高等法院臺中分院。
告訴人或被害人對於判決如有不服具備理由請求檢察官上訴者，
其上訴期間之計算係以檢察官收受判決正本之日期為準。
中    華    民    國    95    年    7     月    31    日
                            書記官  黃  當  易
附錄本判決論罪科刑法條：
刑法第二百七十六條
因過失致人於死者，處二年以下有期徒刑、拘役或二千元以下罰
金。
從事業務之人，因業務上之過失犯前項之罪者，處五年以下有期
徒刑或拘役，得併科三千元以下罰金。


司法院資訊處製作；財團法人民間司法改革基金會備份。
